【裁判字號】    97,訴,24
【裁判日期】    970625
【裁判案由】    偽造文書
【裁判全文】
臺灣桃園地方法院刑事判決                97年度訴字第24號
公  訴  人  臺灣桃園地方法院檢察署檢察官
被      告  甲○○
選任辯護人  顏文正律師
上列被告因偽造文書案件，經檢察官提起公訴（96年度偵字第16
19號），本院判決如下︰
    主  文
甲○○無罪。
    理  由
一、公訴意旨略以：被告甲○○係宏泰成實業有限公司（設桃園
    縣桃園市○○街81巷12弄3 號，名義負責人為葉雙鳳，下稱
    宏泰成公司）之實際負責人，於民國88年11月9 日，以宏泰
    成公司之名義向臺灣電力股份有限公司南投區營業處（下稱
    臺電公司南投區營業處）標得單相三線電表箱之採購案（標
    案號碼：000000000000）後，竟基於行使偽造私文書之犯意
    ，未得東和企業行負責人乙○○之同意，於不詳時、地，在
    宏泰成公司所製造之單相三線電表箱上標示「東和企業行」
    等字樣，使人誤認上開電表箱為東和企業行所製造，並於89
    年2 月22日交付予臺電公司南投區營業處而行使之，足以生
    損害於東和企業行之商業名稱。因認被告所為係涉犯刑法第
    216 條、第210 條、第220 條第1 項之行使偽造私文書罪嫌
    。
二、按犯罪事實應依證據認定之，無證據不得認定犯罪事實，不
    能證明被告犯罪者，應諭知無罪之判決，刑事訴訟法第154
    條第2 項、第301 條第1 項分別定有明文。又犯罪事實之認
    定，應憑證據，如未能發現相當證據，或證據不足以證明，
    自不能以推測或擬制之方法，作為裁判基礎，最高法院40年
    台上字第86號判例著有明文；且認定犯罪事實所憑之證據，
    雖不以直接證據為限，間接證據亦包括在內，然而無論直接
    證據或間接證據，其為訴訟上之證明，須於通常一般之人均
    不致有所懷疑，而得確信其為真實之程度者，始得據為有罪
    之認定，倘其證明尚未達到此一程度，而有合理之懷疑存在
    而無從使事實審法院得有罪之確信時，即應由法院為諭知被
    告無罪之判決，最高法院76年台上字第4986號判例亦著有明
    文。再檢察官對於起訴之犯罪事實，仍應負提出證據及說服
    之實質舉證責任，倘其所提出之證據，不足為被告有罪之積
    極證明，或其指出證明之方法，無從說服法院以形成被告有
    罪之心證，基於無罪推定之原則，自應為被告無罪判決之諭
    知，有最高法院92年度台上字第128 號判例可參。
三、公訴人認被告涉有上揭行使偽造私文書罪嫌，無非係以被告
    之供述；證人乙○○、丙○○、丁○○之證述；標單明細表
    1 份及照片10張為其主要論據。
四、訊據被告甲○○固坦承其有於88年11月9 日，以宏泰成公司
    名義向臺電公司南投區營業處標得單相三線電表箱之採購案
    ，而伊所交付之部分電表箱上確實有標示東和企業行字樣之
    事實，惟矢口否認有何行使偽造私文書之犯行，辯稱：伊於
    88年間曾與東和企業行之實際負責人丙○○商談購買電表箱
    模具的事，因丙○○要求電表箱上要有東和企業行之字樣，
    所以伊才會製作東和企業行之名板，將該名板置於電表箱模
    具上，並試製10幾個印有「東和企業行」字樣之電表箱打算
    給丙○○確認，但後因雙方價錢談不攏，所以伊就將試製的
    10幾個電表箱放進倉庫內。後來伊因向臺電公司南投區營業
    處標得電表箱採購案，而該採購案所需電表箱之規格正好與
    伊之前電表箱模具是相同的，所以伊就以同一模具，但抽換
    「宏泰成實業有限公司」之名板而製作電表箱放於倉庫內，
    然伊於出貨時，僅看電表箱之規格是否相符及清點數量而已
    ，並沒有特別留意電表箱上廠商名稱為何，因此才會不慎將
    上開10幾個載有「東和企業行」字樣之電表箱交予臺電公司
    南投區營業處等語。
五、按被告以外之人於審判外之言詞或書面陳述，除法律有規定
    者外，不得作為證據；又按被告以外之人於審判外向法官所
    為之陳述得為證據，偵查中向檢察官所為之陳述，除顯有不
    可信之情況者外，亦得為證據；被告以外之人於檢察事務官
    、司法警察官或司法警察調查中所為之陳述，與審判中不符
    時，其先前之陳述具有較可信之特別情況，且為證明犯罪事
    實存否所必要者，得為證據；於可信之特別情況下所製作之
    文書，得為證據；被告以外之人於審判外之陳述，雖不符前
    4 條之規定，而經當事人於審判程序同意作為證據，法院審
    酌該言詞陳述或書面陳述作成時之情況，認為適當者，亦得
    為證據；當事人、代理人或辯護人於法院調查證據時，知有
    第159 條第1 項不得為證據之情形，而未於言詞辯論終結前
    聲明異議者，視為有前項之同意。刑事訴訟法第159 條第 1
    項、第159 條之1 第1 項、第2 項、第159 條之2 、第159
    條之4 第3 款、第159 條之5 分別定有明文。本件被告之選
    任辯護人指稱：證人乙○○、丙○○、丁○○於偵查中之陳
    述，均係屬審判外之陳述，而應認無證據能力等語。然查：
（一）證人乙○○、丙○○、丁○○等人於檢察官訊問時經具結
      後所為之證述，其性質雖均屬傳聞證據，惟現階段刑事訴
      訟法規定檢察官代表國家偵查犯罪、實施公訴，依法其有
      訊問被告、證人及鑑定人之權，而證人、鑑定人且須經具
      結，實務運作時，檢察官偵查中向被告以外之人所取得之
      陳述，原則上均能遵守法律規定，不致違法取供，是以，
      刑事訴訟法於92年2 月6 日修正時，即為兼顧理論與實務
      ，以該法第159 條之1 第2 項規定，除顯有不可信之情況
      者外，得為證據（參考刑事訴訟法第159 條之1 立法理由
      ）。是上開證人於檢察官訊問時既均經具結，已具相當之
      擔保性，且於本院審理中亦均到庭接受交互詰問，並無顯
      不可信之情形，應可認其等於檢察官訊問時之供述具有可
      信性，而具有證據能力。
（二）又本案所引用之其餘供述及非供述證據，經本院依法踐行
      調查證據程式，檢察官、被告及辯護人均不爭執其餘各該
      證據之證據能力，且迄本院言詞辯論終結前未就其餘證據
      之證據能力聲明異議，又查無依法應排除其證據能力之情
      形，是後述所引用其餘證據之證據能力均無疑義，依法自
      有證據能力，均得作為本案證據，附此敘明。
六、經查：
（一）被告甲○○於88年11月9 日，以宏泰成公司名義向臺電公
      司南投區營業處標得單相三線電表箱1600個及單相二線電
      表箱1200個之採購案，而其交付之部分單相三線電表箱上
      標示有「東和企業行」字樣之事實，業據被告供認在卷，
      核與證人即臺電公司南投區營業處職員丁○○於檢察官訊
      問及本院審理時證述之情節相符，復有標單明細表1 份、
      材料請購驗收工作準則、保證書及印有「東和企業行」之
      電表箱照片10張在卷可稽，堪以認定。
（二）公訴人雖以證人即東和企業行現任負責人乙○○、前實際
      負責人丙○○於檢察官訊問時證述：東和企業行並未委託
      被告製造電表箱等情，而認被告係未取得東和企業行之授
      權而製作上開印有「東和企業行」字樣電表箱。然經證人
      丙○○於本院審理時結證述：伊為東和企業行之實際負責
      人，伊並沒有委託被告製作過臺電公司的電表箱，但是被
      告在很多年前曾經問伊要不要買臺電電表箱的模具，伊在
      與被告洽談的過程中，曾經想過如果談成的話，要以東和
      企業行的名義賣電表箱給臺電公司，被告在和伊談的時候
      ，曾經講過要拿模具作實物給伊看，並有告訴伊如果伊要
      買的話，被告會幫伊在模具上面印製「東和企業行」的字
      樣，但後來因價錢談不攏，伊也沒有興趣，就不了了之，
      伊也就沒有看過被告所做的實物等語（本院97年4 月23日
      審判筆錄第3 至9 頁），足見被告確曾與東和企業行之實
      際負責人丙○○商討過購買電表箱模具一事，且證人丙○○亦已知悉被告將於試作之電表箱上印製「東和企業行」
      之字樣，並無表示反對之意思，是認被告已取得東和企業
      行實際負責人之授權而得以將「東和企業行」之字樣印製
      於試製之電表箱上無訛。又雖被告事後未能與證人丙○○
      達成購買電表箱模具之合意，仍此並無礙於被告之前因取
      得授權而試製印有「東和企業行」字樣電表箱之行為，是
      已難謂被告於製作上開電表箱時有何偽造私文書之犯行。
（三）又證人丁○○於本院審理時結證述：被告公司這次承包電
      表箱採購案是在89年2 月份開始使用，伊等一直有汰舊換
      新的情形，最近一次去看只發現有1 、2 個是標註「東和
      企業行」的電表箱，至於交貨的時候有幾個電表箱印有「
      東和企業行」字樣，伊不確定，因伊等驗收時只針對尺寸
      、數量，不管是誰做的，所以上面有無印字樣，伊沒有注
      意等語（本院97年4 月23日審判筆錄第10至14頁），則無
      法認定被告當時交付印製有「東和企業行」字樣電表箱之
      數量究係為何；然被告與證人丙○○就上開購買電表箱模
      具之交易，僅止於磋商階段，被告並無十足把握證人丙○○即會向其購買電表箱模具，仍須待其提出試製印有「東
      和企業行」字樣之電表箱實體交予證人丙○○審閱滿意後
      ，始有可能成交，故衡情被告於試製時，自不可能製作過
      多印有「東和企業行」字樣電表箱，復參以證人丁○○於
      偵查中提出之南投區營業處電表改善工程材料明細表及照
      片（95年度他字卷第1114號卷第89至94頁）以觀，僅有 6
      處設置印有「東和企業行」字樣之電表箱，而與被告標得
      之單相三線電表箱為1600個相較，印有「東和企業行」字
      樣之電表箱數已屬甚微，堪認被告當時交付予臺電公司南
      投區營業處印有「東和企業行」字樣電表箱之數量應屬非
      鉅；再者，對照卷附之印製「東和企業行」字樣電表箱及
      印製「宏泰成實業有限公司」字樣電表箱之照片（95年度
      他字卷第1114號卷第7 頁），兩者之外觀、大小、規格均
      相同，僅印製廠商之字樣不同，而由證人丁○○上揭之證
      述，亦見臺電公司南投區營業處於驗收時僅針對電表箱之
      尺寸、數量，並不會特別留意電表箱上面印製廠商的名稱
      ，基此，倘被告確有行使偽造「東和企業行」私文書之犯
      意，則被告實無由甘冒擔負刑責而遭查獲之風險，僅夾雜
      數量甚微之印有「東和企業行」字樣之電表箱，是認被告
      上開所辯係因不慎將上開試製10幾個載有「東和企業行」
      字樣之電表箱交予臺電公司南投區營業處各節，非全然無
      據。
（四）綜上所述，公訴人提出之證據尚無法證明被告於製作上開
      印有「東和企業行」字樣之電表箱時並未取得東和企業行
      負責人之授權，且亦無法證明被告於交付上開印有「東和
      企業行」字樣之電表箱予臺電公司南投營業處時，即有行
      使偽造私文書之故意，是本件公訴人所提出之證據，尚不
      足以使本院形成被告有涉犯行使偽造私文書罪之確切心證
      。此外，復查無其他積極證據足資證明被告有公訴意旨所
      指之上開犯行，既不能證明被告犯罪，自應依法諭知被告
      無罪之判決。
據上論斷，應依刑事訴訟法第301 條第1 項，判決如主文。
本案經檢察官鄭東到庭執行職務。
中    華    民    國    97    年    6    月     25    日
                    刑事第十二庭審判長法  官  王  美  玲
                                      法  官  林  靜  梅
                                      法  官  羅  國  鴻
以上正本證明與原本無異。
如不服本判決，應於判決送達後10日內向本院提出上訴狀（應附
繕本），其未敘述上訴理由者，應於上訴期間屆滿後20日內補提
理由書狀於本院，上訴於臺灣高等法院。
                                      書記官  戴  育  萍
中    華    民    國    97    年    6     月    26    日


司法院資訊處製作；財團法人民間司法改革基金會備份。
